【裁判字號】    99,台上,136
【裁判日期】    990114
【裁判案由】    傷害致人重傷
【裁判全文】
最高法院刑事判決              九十九年度台上字第一三六號
上  訴  人  甲○○
上列上訴人因傷害致人重傷案件，不服台灣高等法院中華民國九
十六年十二月六日第二審判決（九十六年度上訴字第三五九０號
，起訴案號：台灣台北地方法院檢察署九十六年度偵緝字第一三
五號），提起上訴，本院判決如下：
    主  文
上訴駁回。
    理  由
一、傷害致人重傷部分：
按刑事訴訟法第三百七十七條規定，上訴於第三審法院，非以判
決違背法令為理由，不得為之。是提起第三審上訴，應以原判決
違背法令為理由，係屬法定要件。如果上訴理由書狀並未依據卷
內訴訟資料，具體指摘原判決不適用何種法則或如何適用不當，
或所指摘原判決違法情事，顯與法律規定得為第三審上訴理由之
違法情形，不相適合時，均應認其上訴為違背法律上之程式，予
以駁回。本件上訴人甲○○上訴意旨略稱：(一)、原判決於理由欄
援引被害人乙○○、丙○○相關證述之內容，說明上訴人有動手
毆打乙○○之行為。然原判決於事實欄復又記載係由周俊賢持木
棒毆打乙○○，而上訴人及另名不詳姓名成年男子則持木棒毆打
丙○○，於法有違。(二)、原判決理由欄說明被害人二人指稱遭上
訴人等五人毆打等情，核與第一審勘驗現場監視錄影光碟結果相
符。乃原判決復又論述現場監視錄影光碟，未拍攝得上訴人以木
棒毆打被害人二人之畫面，且現場僅有三人持木棒毆打被害人等
，於法有違。(三)、原判決於事實欄記載上訴人等推由周俊賢持木
棒毆打乙○○，而由上訴人及另名不詳姓名成年男子持木棒毆打
丙○○。乃於理由復又說明上訴人等當時無從明確分別圍毆之對
象，上訴人應共負傷害致人重傷罪責等情，於法有違。(四)、原判
決既認上訴人與周俊賢係同時分別毆打被害人二人，則上訴人客
觀上根本無從預見重傷害加重結果之發生。乃原審未詳細斟酌上
情而為不利上訴人之認定，於法有違等語。
惟查：原判決認定上訴人有原判決事實欄所記載，即共同傷害人
之身體，致人重傷之犯行，係以訊據上訴人坦承於原判決事實欄
所載時、地，伊手持木棒在現場等情是實，上訴人雖否認有何傷
害致人重傷之犯行，辯稱：伊持木棒係為防身，並未動手毆打被
害人等云云。然查上訴人確有如原判決事實欄所載之犯行，業據
被害人二人證述甚詳，參酌第一審勘驗現場監視錄影光碟結果，
其與被害人二人指訴各節大致相符，有相關勘驗筆錄及翻拍現場
照片在卷可稽；依翻拍之現場照片顯示，攻擊被害人二人之男子
均持有木棒；上訴人自承在現場並手持木棒；依上開勘驗結果及
翻拍照片顯示，上訴人於乙○○遭毆打倒地後，隨即與另二名持
棒者往丙○○所在之方向；依翻拍之現場照片顯示，現場有三人
持木棒追打被害人二人，應認係上訴人、周俊賢及另名不詳姓名
成年男子共同為本件犯行；依上開勘驗筆錄及翻拍照片顯示，被
害人二人未持任何兇器，上訴人、周俊賢及另名不詳姓名成年男
子，則自現場附近拾起木棒走向被害人二人處，並由周俊賢先持
木棒毆打乙○○頭部，其過程顯無上訴人所辯需持木棒防身之情
形，且足見上訴人、周俊賢及另名不詳姓名成年男子就本件犯行
，彼此間互有犯意聯絡及行為分擔；人體之頭臉及眼睛部位甚為
脆弱，而持木棒朝他人頭臉及眼睛部位攻擊，將有毀敗人體眼部
視能之可能，衡情顯係上訴人等於行為時所得預見；被害人二人
遭上訴人等人毆打後，分別受有如原判決事實欄所載之傷勢，有
被害人二人診斷證明書可證，又乙○○右眼視能並因而嚴重減損
，其最佳矯正視力為顳側眼前六十公分可辨手動，其餘方位僅餘
光覺而達重傷害之程度，有行政院國軍退除役官兵輔導委員會台
北榮民總醫院診斷證明書、台灣大學附設醫院診斷證明書及該院
民國九十六年三月十九日校附醫秘字第０九六０二０二六一０號
函等附卷可稽等情，堪認被害人二人證述各情係屬事實，上訴人
否認辯解各情，無非係屬事後卸責之詞，不足採信等情，予以綜
合判斷。因而撤銷第一審判決，改判論處上訴人共同傷害人之身
體，致人重傷罪刑，已於判決內說明其所憑之證據及其認定之理
由，從形式上觀察，並無違背法令之情形。按供述證據前後，雖
稍有參差或互相矛盾，事實審法院非不可本於經驗法則斟酌其他
證據作合理之比較定其取捨，從而供述證據之一部認為真實者予
以採取，亦非證據法則所不許。又證據之取捨與證據之證明力如
何，均屬事實審法院得自由裁量、判斷之職權；苟其此項裁量、
判斷，並不悖乎通常一般之人日常生活經驗之定則或論理法則，
又於判決內論其何以作此判斷之心證理由者，即不得任意指摘
其為違法，而據為提起第三審上訴之合法理由。原判決綜合上述
各項證據資料，據以認定上訴人確有前揭犯行，上訴人否認辯解
各情，無非係屬事後卸責之詞，不足採信等情，乃其採證認事調
查職權之合法行使，不容任意指為違法。共同實行犯罪行為，在
合同意思範圍內，相互利用他人之行為，以達其犯罪之目的，原
不必每一階段均參與，祇須分擔犯罪行為之一部，即應對於全部
所發生之結果共同負責。而共同正犯之意思聯絡，不限於事前有
所協議，於行為當時，基於相互之認識，以共同犯罪之意思參與
者，亦無礙於共同正犯之成立。且共同正犯中之一人所引起之加
重結果，其他正犯於客觀上能預見時即應就該加重結果共同負責
，不以正犯間主觀上對於加重結果之發生有犯意聯絡為必要。原
判決已說明上訴人、周俊賢及另名不詳姓名成年男子就本件犯行
，彼此間互有犯意聯絡及行為分擔為共同正犯所依憑之證據及理
由等情甚詳，縱認原判決事實及理由欄就上訴人等毆打被害人等
之細節，所為之認定記載及論述說明，其行文用語未臻詳細妥適
，而有微疵，然於判決之結果並無影響，依刑事訴訟法第三百八
十條規定，仍不得據為合法之第三審上訴理由。上訴人徒憑己意
或就原判決已有說明之事項，或就原審判斷證據證明力之合法職
權行使，漫指其違法，重為單純事實上之爭執，難謂係適法上訴
第三審之理由，其此部分上訴違背法律上之程式，應予駁回。
二、傷害部分：
按刑事訴訟法第三百七十六條所列各罪之案件，經第二審判決者
，不得上訴於第三審法院，法有明文。本件上訴人另犯傷害罪部
分，原判決認係成立刑法第二百七十七條第一項之罪，核屬刑事
訴訟法第三百七十六條第一款之案件，依上開說明，既經第二審
判決，自不得上訴於第三審法院。縱上訴人所犯傷害罪部分與前
述傷害致人重傷罪部分，有想像競合裁判上一罪之關係，但其傷
害致人重傷罪部分之上訴為不合法，本院應從程序上予以駁回，
而無從為實體上判決，對於輕罪之傷害罪部分，亦無從適用審判
不可分原則，為實體上審判。上訴人竟復對此部分提起上訴，顯
為法所不許，應予駁回。
據上論結，應依刑事訴訟法第三百九十五條前段，判決如主文。
中    華    民    國  九十九  年    一    月   十四   日
                      最高法院刑事第一庭
                          審判長法官  董  明  霈
                                法官  林  茂  雄
                                法官  張  祺  祥
                                法官  陳  祐  治
                                法官  林  瑞  斌
      本件正本證明與原本無異
                                      書  記  官
中    華    民    國  九十九  年    一    月   二十   日
                                                     m

司法院資訊處製作；財團法人民間司法改革基金會備份。
